【裁判字號】    90,易,878
【裁判日期】    900828
【裁判案由】    違反公司法
【裁判全文】
臺灣臺中地方法院刑事判決                            九十年度易字第八七八號
    公  訴  人  台灣台中地方法院檢察署檢察官
    被      告  乙○○
右列被告因違反公司法案件，經檢察官聲請簡易判決處刑（八十九年度偵字第三九二
四號），本院臺中簡易庭認本件不宜以簡易判決處刑，簽移本院刑事庭改用通常程序
審判，本院判決如左：
    主  文
乙○○公司負責人，連續違反公司之資金，除因公司間業務交易行為有融通資金之必
要者外，不得貸與任何他人之規定，處拘役貳拾日，如易科罰金，以佰元折算壹日
。
    事  實
一、乙○○係位在臺中市○○區○○里○○路一一一之九號一樓（其後變更地址為台
    中市○○路五０五之三二號）中贏冷凍空調有限公司（以下稱中贏公司）之負責
    人，明知公司之資金，除因公司業務交易行為有融通資金之必要者外，不得貸與
    股東或其他任何人，竟基於概括之犯意，緣於朱明德為其先前公司之同事，且週
    轉不靈，乙○○為幫助朱明德渡過難關，先於八十六年五月五日，將屬於中贏公
    司之資金新台幣（下同）十五萬元貸與朱明德，後又因甲○○常介紹客戶給中贏
    公司因而增加其公司之營業量，又於八十七年四月間，將屬於中贏公司之資金二
    萬四千元，貸與甲○○，以為其支付在酒店之消費款。
二、案經中贏公司股東丙○○告發由台灣台中地方法院檢察署檢察官偵查後，聲請簡
    易判決處刑。
    理  由
一、右揭事實，訊據被告乙○○於偵審中坦承不諱，核與告發人丙○○之指述相符，
    並據甲○○證述在卷，並有中贏公司章程、股東合資經營協議書、明細分類帳、
    帳冊、轉帳傳票、公司執照、台中市政府營利事等在卷可資佐證，其中朱明德並
    有借條一紙附卷，足見被告自白核與事實相符，應堪採信，本件事證明確，被告
    犯行，應堪認定。
二、核被告乙○○所為，係違反公司法第十五條第二項之規定，應依同條第三項之規
    定處斷。被告先後二次行為，時間緊接，所犯罪名相同，顯係基於概括之犯意為
    之，為連續犯，爰依刑法第五十六條之規定以一罪論，並加重其刑。爰審酌被告
    乙○○之犯罪動機係為幫助朋友週轉及為增加公司之營業量因而對朱明德、甲○○貸放公司之資金，其情節尚屬輕微，且其等二人事後，亦已將所貸款項償還中
    贏公司及其犯罪後坦承犯行，態度尚稱良好等一切情狀，量處如主文所示之刑，
    並諭知易科罰金之折算標準。
三、又被告於行為後，刑法第四十一條易科罰金之標準已於九十年一月十日公布施行
    ，於同年月十二日生效，比較新舊法，其易科罰金之標準，以新法較有利於被告
    ，是行為人犯後法律已有變更，依刑法第二條第一項前段之規定，應適用最有利
    於行為人之法律之修正後刑法第四十一條第一項前段之規定，附此敘明。
四、公訴意旨另以：被告乙○○除事實欄所示之分別將屬於中贏公司資金貸與朱明德
    及甲○○外，尚有將屬於中贏公司之資金六萬元及二十五萬零六百元，分別於八
    十七年十一月廿一日及八十六年（公訴人誤載為八十七年）七月十四日，貸與丁○○及杜玉燕等二人，因認被告乙○○另涉有前揭犯行。訊據被告堅決否認有將
    前揭款項貸與丁○○及杜玉燕等二人，辯稱：丁○○部分，係因伊公司承作一個
    理容院（黃金海岸）的工程，因該工程係透過丁○○而承攬的，所以給付六萬元
    給丁○○充作佣金；另杜玉燕的部分，係當時公司及甲○○均有參加杜玉燕的互
    助會，於八十六年七月時，甲○○標得該次的互助會，適公司資金週轉有困難，
    經由甲○○同意，先將甲○○該次標到的互助會，入公司週轉，公司再開票給
    甲○○等語。經查，（一）證人丁○○到庭證稱：八十七年十一月二十一日中贏
    公司付給伊的該筆六萬元，是黃金海岸空調設備的傭金等語，核與卷內所附之支
    出證明單上科目欄上所載「佣金支出－丁○○」相符，可見被告所辯該筆係屬傭
    金支出，應堪採信。（二）證人甲○○到庭證稱：伊於八十六年七月十日標得杜
    玉燕的互助會，杜玉燕說要週轉幾天，所以就開公司的票給我等語，而證人杜玉
    燕則到庭證稱：八十六年七月十日是甲○○標到的，甲○○標到後，伊有跟甲○○商量先到公司週轉，公司再開票給他等語，二人之證述其中八十六年七月十
    日係由甲○○得標，核與互助會簿相符應堪採信；又其中甲○○標得的會款由中
    贏公司開立的票而由甲○○領取無訛，亦屬一致，亦堪採信；又被告初於偵查中
    即供稱：甲○○也是互助會員，他得標時由公司開票給甲○○，並扣掉代墊的二
    萬四千元等語（見偵卷第廿三頁正面），苟甲○○所標得的會款，未先入中贏
    公司，則為何會先扣掉中贏公司借給甲○○的代墊款後，才又轉開票給甲○○呢
    ？可見證人杜玉燕的證述應堪採信。綜上，既前揭二筆款項，一則係佣金，一則
    係由中贏公司先調借使用，其後再予償還，自均無貸與之問題，是以被告所辯應
    堪採信。惟此部分與前揭起訴部分具有實質上一罪之關係，爰不另為無罪之諭知
    。
五、至於告訴人丙○○另指述被告乙○○另涉有侵占罪乙節，業據公訴人以該罪若成
    立犯罪亦與起訴之有罪部分，具有牽連犯關係，屬於裁判上一罪，而不另為不起
    訴處分，經核並無不符，惟除公訴人所述之理由外，並補充如左：查，中贏公司
    於八十六年初由告訴人丙○○簽署經營權讓渡書予被告乙○○，其後中贏公司改
    組分由被告乙○○、陳浤昇、蕭裕民及丙○○等四人合夥經營，並由被告乙○○
    為負責人，並實際經公司，有讓渡書及協議書各一份在卷可按，是以實際經營權
    為被告楊鴻松無訛。又中贏公司之實際經營既屬於被告乙○○其基於公司之利益
    之考量，於徵詢大部分股東同意，至他處繼續經營，在主觀上並無不法所有之意
    圖甚明，是以被告將中贏公司所屬的東西搬至他處繼續營業，核與侵占罪之構成
    要件不符，公訴人爰不另為不起訴之處分，並無不妥。至於被告前開行為，是否
    另涉有民事糾紛或違反其他行政法律規定之事項，並不在本院審酌的範圍，併此
    敘明。
據上論斷，應依刑事訴訟法第四百五十二條、第二百九十九條第一項前段、公司法第
十五條第三項、第二項，刑法第二條第一項前段、第十一條前段、第五十六條、修正
後刑法第四十一條第一項前段，罰金罰鍰提高標準條例第二條，判決如主文。
中       華       民      國    九十    年      八      月    二十八    日
                                     臺灣臺中地方法院刑事第一庭
                                          法  官  吳  進  發
右正本證明與原本無異。
如不服本判決，應於判決送達後十日內向本院提出上訴狀，上訴於臺灣高等法院臺中
分院( 須附繕本 )。
                                          書記官
中       華       民      國    九十    年      八      月     三十     日


司法院資訊處製作；財團法人民間司法改革基金會備份。
